臺灣高等法院高雄分院刑事判決　　　　　九十一年度上更(一)字第一八號
　　上　訴　人　台灣高雄地方法院檢察署檢察官
　　上　訴　人
　　即　被　告　乙○○
　　選任辯護人　田平安
右上訴人因被告違反槍砲彈藥刀械管制條例案件，不服臺灣高雄地方法院八十八年度
訴字第一０二五號中華民國八十八年九月十五日第一審判決（起訴案號：臺灣高雄地
方法院檢察署八十八年度偵字第一八四四五號），提起上訴，判決後，經最高法院發
回更審，本院判決如左：
      主      文
原判決撤銷。
乙○○無罪。
      理      由
一、公訴意旨以乙○○係高雄市體育射擊委員會之會員，明知射擊練習領用槍彈，於
    練習完畢後，當日即應將槍枝及剩餘彈藥送回原保管處所或經指定靶場附近代管
    之警察分駐（派出）所庫儲，不得逾時或任由會員出靶場，竟於民國（下同）
    八十七年八月九日至高雄市楠梓靶場練習射擊後，未經許可，未按前開規定，將
    具有殺傷力之制式霰彈槍一把、制式霰彈十一顆及該霰彈槍之主要組成零件槍管
    一枝、撞針四支繳回，擅自回藏置於其所有ＶＲ－五四六０號自小客車後座椅
    背行李暗箱內，嗣於翌日十四時五十分，為警於乙○○所有高雄縣杉林鄉○○村
    ○○路鹿寮處之前開車輛後座椅行李暗箱內查扣制式霰彈槍一把、制式霰彈槍一
    枝、制式霰彈十一顆、撞針四支、空彈殼三顆、互進簧一組，因認乙○○不無觸
    犯槍砲彈藥刀械管制條例第十一條第一項、第十二條第四項、第十三條第四項等
    罪嫌云云。
二、按犯罪事實應依證據認定之，無證據不得推定其犯罪事實；又不能證明被告犯罪
    者，應諭知無罪之判決，刑事訴訟法第一百五十四條、第三百零一條第一項分別
    定有明文。又認定不利於被告之事實，須依積極證據，苟積極證據不足為不利於
    被告事實之認定時，即應為有利於被告之認定，更不必有何有利之證據（最高法
    院三十年上字第八一六號判例參照）。另事實之認定，應憑證據，如未能發現相
    當證據，或證據不足以證明，自不得以推測或擬制之方法，以為裁判基礎（最高
    法院四十年台上字第八六號判例參照）。
三、公訴人認定上訴人即被告乙○○有右開犯行，係以被告於警訊時對於右開犯行已
    自白不諱，且自承射擊協會會員（除參加比賽及練習外）不能將槍彈出，復有
    扣案之槍、彈、零件及照片附卷可證，該等槍彈係屬制式霰彈槍彈，有鑑驗通知
    書在卷可稽等情，為其論據。
四、經查被告乙○○確有於八十七年八月九日帶槍彈至楠梓靶場練習及翌日槍彈
    至台南靶場比賽之事實，此為被告所不否認，乃為不爭之事實，則本案關鍵之所
    在，即被告究於八十七年八月九日領出槍彈參加高雄市楠梓靶場之射擊比賽後，
    有無將槍彈繳回，嗣於翌日再領出槍彈至台南射擊協會靶場續習﹖抑或於八十七
    年八月九日射擊比賽完後，未繳回而將槍彈帶回家中保管，翌日逕行帶至台南射
    擊協會練習﹖此情被告於警訊、檢察官偵查、原審及本院歷次審理時之供述並不
    一致，其於警訊時係供稱：伊是昨（九）日比賽射擊後帶回的，槍枝是要帶回來
    保管的，子彈因管理員已下班無法繳回，所以帶回來等語（見警卷第二頁）；
    其於檢察官偵查中，則供稱：不是八月九日把槍枝帶回來，伊是八月十日上午向
    總幹事林皆得領槍彈，去台南靶場打完後才帶回家的等語（見偵查卷第三十頁）
    ，於原審審理時，或稱：伊是九日借槍彈，射擊完後當天還，又十日向射擊協會
    再借出來槍彈，到台南射擊協會射擊練習，打算當天晚上六點前繳還，還沒有還
    就被查獲了等語（見原審卷第十四、十五、二九、三七、三八頁），或又稱：八
    月九日向射擊協會借出比賽後，因八月十日還沒有用，故沒有當天還等語（見原
    審卷第五六頁），於本院前審審理時又稱：那天比完賽已下午五點多，伊是經總
    幹事林皆得同意拿回去保養，因隔天還要去台南射擊云云（見本院上訴字卷第三
    一、七八頁），本院本次審理時則又稱：八月九日第一天領出來是在楠梓靶場打
    ，有繳回，第二天又去領出，去台南靶場打，因接獲通知家中母鹿生產，乃趕回
    高雄縣杉林鄉鹿寮，而被查獲前後所供不一，係因緊張所致等語（見本院九十一
    年四月十五日、五月十四日、五月二十七日、六月四日筆錄）。然依證人即高雄
    市政府警察局苓雅分局凱旋派出所負責保管射擊槍彈之警員楊清宏於檢察官偵查
    中證稱：依規定八月九日領出之槍枝，在當日下午六時三十分左右要繳回，由會
    員交給總幹事，總幹事再來繳回，繳回之槍枝要相同，如不同我們當面會催，截
    至目前止，尚未發現未繳回等語（見偵查卷第三七、六三頁），本院為查證被告
    所供八月九日領出之槍枝當天有繳回等語及證人楊清宏上開證詞是否真實，乃向
 高雄市體育射擊委員會函調被告於八十七年八月九日、十日借出及歸還槍枝之登
    記紀錄，該會以以前未設立會員建檔資料，加上時間甚久，資料已流失，無法提
    供等情函復本院，有該會九十一年四月二十四日高市射委椅字第００一號函可按
    ，而按高雄市體育射擊委員會會員之槍枝係由會員自己購買，因係管制物品，由
    苓雅分局凱旋路派出所保管，射擊協會欲領用槍彈，需填具三聯單向苓雅分局申
    請，經該分局核准後，三聯單中之兩聯分別由分局及協會留存，另一聯則持向凱
    旋派出所領取槍枝子彈，派出所應核實記載實領數、領出數，槍枝部分領出數及
    交回數一定要相符，至子彈數，因射擊發數不定，通常一次提領很多，未用完，
    只需整箱繳回，下次領槍時，因尚有子彈，不需提領，故實領數則記載「０」，
    此等核發槍彈及子彈流程，業據證人楊清宏、苓雅分局負責核准之警員張慶雄、
    高雄市射擊協會總幹事林皆得（兼當時高雄市體育射擊委員會理事長）於本院審
    理時供證明確（見本院九十一年五月二十七日筆錄），而檢察官於偵查中曾向證
    人楊清宏調取八十七年八月十日之槍彈提領單，有該提領單附卷可考（見偵查卷
    第四二頁），經本院請楊清宏提出八十七年八月九日之提領單，以核閱是日領出
    及繳回之槍彈是否相符，據楊清宏供稱：檢察官偵查時只要調八十七年八月十日
    之提領單，如當時要伊提出九日或他日之提領單，伊絕對可以提供，現因時隔太
    久，承辦人已換了，又經過水災流失，伊曾詢問現承辦人，已無法提供等語，而
    觀諸上述八月十日之提領單所載，搶枝實領數為九十二枝，存入數則為九十一枝
    ，短少一枝，證人楊清宏及林皆得皆證稱短少者一支為被告為警查扣致無法繳回
    之一枝等語（均見本院九十一年五月二十七日筆錄），準此，被告所稱：伊係於
    八月九日領用槍彈，於比賽完畢有繳回，翌日欲去台南靶場練習，再向射擊協會
    總幹事領出至台南靶場射擊等語，核與上開事證相符，堪予採信。
五、退一步言之，縱被告係於八月九日領出槍彈比賽後，因翌日欲去台南靶場練習，
    而回家中。然據證人林皆得於檢察官偵查中證稱：「（槍枝可以帶回去嗎﹖）
    是會員就可以」、「（協會有無規定槍及子彈可以帶回去﹖）如果要去練習就可
    以」、「我是允許他帶到台南靶場打」等語（見偵查卷第十三、三十頁）。再卷
    查「槍彈使用許可及管理作業規定」第章「管理領用規定」第二條第九款固規
    定，槍彈不得轉借非會員及出靶場以外地區，槍枝擦拭應在靶場或警察機關內
    實施，禁止藉擦拭為由，帶返家或其他處所云云，然上開規定總幹事林皆得亦
    不知悉，自始未見過該規定。此由證人林皆得於檢察官偵查及本院前審證稱：作
    業規定只警察有，伊不曉得有這規定等語（見偵查卷第二九頁及本院上訴字卷第
    六八頁）可見一斑，是既連射擊協會總幹事之林皆得皆不知曉有前開文件，更遑
    論身為會員之被告，則被告既不知有上開作業規定，且又經有權許可之總幹事之
    同意始為之，難認被告主覯上有違法之犯意。
六、末查依上開卷附八十七年八月十日之提領單所載，槍彈繳回時間為十八時四十一
    分，而被告被查獲之時間為同日下午十四時五十分，則是時既尚未逾繳回槍彈之
    時間，被告在十八時四十一分之前，隨時仍可繳回槍彈，其持有獵槍子彈，亦無
    違法可言，尚難為被告有罪之論斷。
七、綜上所述，並無積極確切之證據足證被告有檢察官起訴之犯罪行為，原審未予詳
    察，遽予論罪科刑，自有未洽，檢察官上訴以原審量刑太輕，指摘原判決不當，
    雖無理由，惟被告上訴否認犯罪而指摘原判決不當，則為有理由，應由本院將原
    判決撤銷，諭知被告乙○○無罪。
據上論斷，應依刑事訴訟法第三百六十九條第一項前段、第三百六十四條、第三百零
一條第一項，判決如主文。
本案經檢察官鄭文貴到庭執行職務。
中    華    民    國     九十一     年       六       月       十一     日
                              臺灣高等法院高雄分院刑事第四庭
                                  審判長法官  蕭權閔
                                        法官  陳啟造
                                        法官  陳吉雄
右甲本證明與原本無異。
如不服本判決應於收受本判決後十日內向本院提出上訴書狀，其未述上訴理由者，
並得於提起上訴後十日內向本院補提理由書狀（均須按他造當事人之人數附繕本)「
切勿逕送上級法院」。
                                      書記官  黎  珍
中    華    民    國     九十一     年       六       月       十三     日
                                                                  Ａ
